【裁判字號】    95,交上易,42
【裁判日期】    950627
【裁判案由】    過失傷害
【裁判全文】
臺灣高等法院刑事判決
上  訴  人
即  被  告  乙○○
上列上訴人因過失傷害案件，不服臺灣桃園地方法院94年度交易
字第276號，中華民國95年1月4日第一審判決（起訴案號：臺灣
桃園地方法院檢察署94年度偵字第9140號），提起上訴，本院判
決如下：
    主  文
上訴駁回。
    事  實
一、乙○○於民國（下同）94年3月3日下午，駕駛6613—ＤＣ號
    自用小客車，沿桃園縣中壢市○○○路往內定里方向行駛。
    當日下午6時21分許（起訴書誤載為下午6時許），乙○○駕
    駛上開自用小客車，行經松江南路、安東路交叉路口處時，
    原應注意松江南路設有閃光黃燈號誌，應減速接近，注意安
    全，小心通過，並應注意車前狀況，隨時採取必要之安全措
    施，且依當時雨天，夜間有照明，濕潤柏油路面無缺陷，視
    距良好無障礙物等情境，亦無不能注意之情事，竟疏未注意
    其前方有甲○○騎乘ＶＮＣ—638號輕機車，自其左側往右
    側沿安東路欲橫越松江南路之路況，仍貿然前行。適甲○○
    亦疏未注意安東路上設有閃光紅燈號誌，其為支線道車，應
    減速接近，先停止於交岔路口前，讓松江南路上之來車優先
    通行後，認為安全時方得續行等規定，而未讓乙○○駕駛之
    自用小客車先行，即逕自穿越松江南路。雙方彼此避讓不及
    ，乙○○所駕駛自用小客車左側車頭遂撞及甲○○所騎輕機
    車右側車身，甲○○因此人車倒地，受有右側股骨轉子間粉
    碎性骨折之傷害。
二、案經甲○○告訴，由桃園縣政府警察局中壢分局移送臺灣桃
    園地方法院檢察署檢察官偵查起訴。
    理  由
一、上訴人即被告乙○○固坦承有於上開時間、地點，駕駛6613
    —ＤＣ號自用小客車，與甲○○騎乘之ＶＮＣ—638號輕機
    車發生碰撞肇事，甲○○因此受傷等事實不諱，惟矢口否認
    有何過失傷害犯行，辯稱：我當時車速只有3、40公里，沒
    有超速，甲○○自己從車陣中鑽出來，所以我沒有看到她，
    而且我是幹道車，甲○○沒有讓我先行，又無照駕駛，本件
    車禍應該是她的過失，我沒有過失云云。惟經查：
  (一)證人即告訴人甲○○在原審審理時證稱：「我當時是從安東
    路通過十字路口，往吉林路方向行駛，我車速約20公里左右
    ，我是閃光紅燈，對方是閃光黃燈，他從我右邊撞過來，撞
    到我的腳」等語（參見原審卷第49頁至第50頁）。此外，並
    有道路交通事故現場圖、道路交通事故調查報告表各1份（
    參見偵查卷第8頁至第10頁），肇事後車輛及現場照片8張附
    卷可稽（參見偵查卷第13頁至第16頁）。甲○○因本件事故
    ，受有右側股骨轉子間粉碎性骨折之傷害，則有診斷證明書
    1 份在卷可考（參見偵查卷第17頁）。
  (二)按「駕駛人駕駛汽車，應遵守道路交通標誌、標線、號誌之
    指示‧‧‧」、「汽車行駛時，駕駛人應注意車前狀況，並
    隨時採取必要之安全措施」，道路交通安全規則第90條、第
    94條第3項分別定有明文。又閃光黃燈係表示「警告」，車
    輛應減速接近，注意安全，小心通過，道路交通標誌標線號
    誌設置規則第211條第1項第1款亦有明文。查依卷附調查報
    告表所載，肇事當時雨天，夜間有照明，濕潤柏油路面無缺
    陷，視距良好無障礙物，松江南路上設有閃光黃燈號誌，被
    告駕車顯無不能注意車前狀況之情事。然被告仍疏未注意應
    減速接近肇事之交叉路口，小心通過，又未注意甲○○騎乘
    機車，自其左前方欲穿過松江南路，而橫越其車前之路況，
    而採取必要之安全措施，即貿然以時速3、40公里之速度前
    行，以致肇事，被告自有違反上揭規定之過失。
  (三)被告雖辯稱：我當時車速只有3、40公里，沒有超速，甲○
    ○自己從車陣中鑽出來，所以我沒有看到她，而且我是幹道
    車，甲○○沒有讓我先行，又是無照駕駛，本件車禍應該是
    她的過失，我沒有過失云云。且依上揭鑑定委員會鑑定結果
    ，亦認甲○○騎乘機車，由閃光紅燈交叉路口駛出，未讓幹
    道車先行，為肇事主因等語。惟查：(1)證人甲○○在原審審
    理時自承：伊沒有看到乙○○的來車等語（原審94年12月21
    日筆錄）。而由卷附調查報告表以觀，安東路上確實設有閃
    光紅燈號誌，依道路交通標誌標線號誌設置規則第211條第1
    項第2款、第224條第3款等規定，表示「停車再開」，安東
    路為支線道，行駛車輛應減速接近，先停止於交岔路口前，
    讓幹道車優先通行後認為安全時，方得續行。據此，足認甲
    ○○騎乘機車行經肇事地點時，未讓被告駕駛之自用小客車
    先行，對事故之發生，亦有過失。然刑法上並無過失相抵原
    則之適用，自不得以甲○○騎乘機車亦有過失一節，而解免
    被告之過失刑責。至於甲○○無照騎車，雖有違反道路交通
    管理處罰條例之規定，然與本件事故間並無因果關係，並不
    影響本件事故責任之認定，併予敘明。(2)車輛行駛至交叉路
    口處時，支線道車固應讓幹線道車先行，惟幹線道車亦應注
    意減速接近，注意安全，小心通過，並應注意車前狀況，隨
    時採取必要之安全措施，此如前述。查本件依被告所辯：當
    時松江南路上對向車道塞車，甲○○騎乘機車，自車陣中穿
    出，伊視線被對向來車擋住，故無法察覺機車已經接近，當
    時伊有聽到大貨車之喇叭聲，伊推測甲○○因此急於通過交
    叉路口，伊車速約3、40公里云云（參見原審卷第51頁至第
    54頁）。意指上開車況非伊所能注意，伊並無過失云云。姑
    不論證人甲○○到庭否認其事，證稱略以：當時路況良好，
    松江南路上雙向均未塞車等語（同上卷第51頁），與被告所
    辯不符。即令被告所辯屬實，然被告在行經交叉路口處時，
    明知視線已遭對向車流阻住，不易察覺左側來車，甚且已聽
    聞汽車喇叭聲，可見有突發路況，衡情更應減速謹慎慢行，
    注意左前方可能突出之來車，豈能仍以正常車速行駛？此由
    本件係被告駕駛之小客車左側車頭撞及機車右側車身，顯見
    被告遲至機車已經通過其前方時，仍無法採取避讓措施，顯
    未注意前方車況一節，益臻明顯。至於單純之不超速，與被
    告是否已盡其注意義務，係屬二事，況本件行經交叉路口，
    係應減速慢行，自不得以其未超越速限，而執為有利於被告
    之認定。雖告訴人行駛支線車道，未注意幹道之被告自小客
    車，為本件肇事主因，就本件車禍之發生與有過失，惟仍不
    能解免被告之過失責任，本案經送臺灣省桃園縣區車輛行車
    事故鑑定委員會及臺灣省車輛行車事故覆議鑑定委員會鑑定
    亦同此認定，有桃縣行字第0945202701號函暨所附鑑定意見
    書及府覆議字第0950 100244號覆議意見書各一紙在卷可參
    （參見原審卷第26頁至第28頁、本院卷第25頁）。
  (四)被告於警員劉鴻澤到場處理時，雖自承為肇事駕駛，然劉警
    員在此之前，即因被告獨自一人，坐在肇事之自用小客車車
    內，該車外觀又有明顯之毀損痕跡，並顯示警示燈停在肇事
    地點等疑點，而合理懷疑被告為駕駛人，此經證人劉鴻澤於
    原審證述明確（參見原審卷第47頁至第48頁），故被告係在
    其駕車肇事已遭發覺後，始向警員自白犯罪，並非自首，併
    予敘明。
  (五)綜上所述，本件事證明確，被告犯行堪以認定。
二、核被告所為，係犯刑法第284條第1項前段之過失傷害罪。原
    審審酌被告行車未注意車前狀況，減速慢行，雖應負肇事責
    任，惟被害人甲○○騎車行駛支線道，未讓被告之幹道車先
    行，本身應負較重之過失責任，暨甲○○所受之傷害，被告
    犯後否認犯行，迄今未與甲○○和解等一切情狀，適用刑法
    第284條第1項前段、第41條第1項前段，罰金罰鍰提高標準
    條例第1條前段、第2條，判處被告拘役50日，並諭知如易科
    罰金時以銀元300元折算1日之標準，經核並無不合。
三、被告提起上訴，仍執前詞，否認過失，核無理由，應予駁回
    。
據上論斷，應依刑事訴訟法第368條，判決如主文。
本案經檢察官劉斐玲到庭執行職務。
中    華    民    國    95    年    6    月    27     日
                  刑事第十一庭
                          審判長法  官  張連財
                                法  官  楊照男
                                法  官  林明俊
以上正本證明與原本無異。
不得上訴。
                                書記官  蕭進忠
中    華    民    國    95    年    7     月    3     日
論罪科刑法條全文
刑法第284條第1項因過失傷害人者，處6月以下有期徒刑、拘役
或500元以下罰金，致重傷者，處1年以下有期徒刑、拘役或500
元以下罰金。


司法院資訊處製作；財團法人民間司法改革基金會備份。
